臺灣臺北地方法院刑事判決　　　　　　　　　　　　　九十一年度易字第一一號
　　公　訴　人　臺灣臺北地方法院檢察署檢察官
　　被　　　告　林阿珠
右列被告因違反著作權法案件，經檢察官提起公訴（九十年度偵字第二四六二三號）
及移送併案審理（九十年度偵字第一三二一號），本院判決如左：
    主  文
林阿珠共同連續以明知為侵害著作權之物，意圖散布而陳列之方法侵害他人之著作權
，處有期徒刑肆月，如易科罰金，以佰元折算壹日，緩刑肆年。
扣案如附表一及附表二所示之盜版影音著作物光碟片壹佰貳拾捌片均沒收。
    事  實
一、林阿珠明知如附表一所示「失落的帝國」等影音著作物光碟片（即ＶＩＤＥＯ
    ＣＤ，ＶＣＤ），分別係如附表一所示之美商迪士尼企業股份有限公司等公司，
    依著作權法第四條第二款及民國八十二年七月十六日簽署生效之「北美事務協調
    委員會與美國在臺協會著作權保護協定」受我國著作權法保護之著作物，非經前
    揭擁有著作權公司之同意或授權，不得擅自重製、散布或意圖散布而陳列或持有
    或意圖營利而交付，惟因積欠地下錢莊款項無力清償，乃同意為地下錢莊出售盜
    版影音著作物光碟片以抵債，遂基於侵害他人著作權並意圖散布之概括犯意，先
    與地下錢莊不詳姓名年籍之成年男子基於共同犯意聯絡，於九十年九月十一日上
    午十一時許，在臺北市○○路臺北市立第二殯儀館附近，由該男子將未經上開美
    商迪士尼企業股份有限公司等公司授權重製之如附表一所示影音著作物光碟片交
    予林阿珠，由林阿珠在臺北市○○區○○路二號旁處設攤陳列前揭盜版影音著作
    物光碟片，擬以每套（一套二片）新臺幣（下同）一百元之價格販賣給不特定人
    ，尚未售出，即於同日下午六時三十分許，由適在該處巡邏之臺北市政府警察局
    中正一分局博愛路派出所警員乙○○當場查獲，並扣得如附表一所示之盜版影音
    著作物光碟片二十六套（計五十二片）。
二、林阿珠被查獲後因仍無法清償地下錢莊借款，又同意為地下錢莊出售盜版之影音
    著作物光碟片以抵債，明知如附表二所示「麻雀變公主」等影音著作物光碟片（
    即ＶＩＤＥＯ  ＣＤ，ＶＣＤ），分別係如附表二所示之美商迪士尼企業股份有
    限公司等公司，依著作權法第四條第二款及八十二年七月十六日簽署生效之「北
    美事務協調委員會與美國在臺協會著作權保護協定」受我國著作權法保護之著作
    物，非經前揭擁有著作權公司之同意或授權，不得擅自重製、散布或意圖散布而
    陳列或持有或意圖營利而交付，竟承前揭侵害他人著作權並意圖散布之概括犯意
    ，再與地下錢莊綽號「阿弟」之不詳姓名年籍成年男子基於共同犯意聯絡，於九
    十年九月二十八日上午十一時三十分許，在臺北縣新店市○○路四十五巷北二高
    橋下，由「阿弟」將未經上開美商迪士尼企業股份有限公司等公司授權重製之如
    附表二所示之影音著作物光碟片，交予林阿珠，由林阿珠在該處以鐵架設攤陳列
    ，擬以每套（一套二片）一百元之價格販賣給不特定人，尚未售出。嗣於同日中
    午十二時許，因匿名者以電話向臺北縣警察局新店分局檢舉，偵查員賴義芳及林
    建昇遂前往前揭處所，見有不詳姓名人在該攤詢價，林阿珠告知售價為一百元時
    ，偵查員即當場表明身分而查獲，並扣得如附表二所示之盜版影音著作物光碟片
    四十二套（計八十四片，即附件二所示之七十六片及附件三所示之八片，附表二
    之部分經附表二所示之權利人提出告訴，附表三之部分未經告訴）。
三、案經臺北縣警察局新店分局報請及美商迪士尼企業股份有限公司、美商時代華納
    娛樂公司、美商二十世紀福斯影片股份有限公司、美商美國環球影片股份有限公
    司、美商哥倫比亞影片股份有限公司、美商三星影片股份有限公司、美商米高梅
    影片股份有限公司、美商派拉蒙影片股份有限公司訴請臺灣臺北地方法院檢察署
    偵查起訴（即事實一之部分），及臺北市政府警察局中正第一分局報請及美商迪
    士尼企業股份有限公司、美商時代華納娛樂公司、美商二十世紀福斯影片股份有
    限公司、美商美國環球影片股份有限公司、美商哥倫比亞影片股份有限公司、美
    商新線製作股份有限公司、美商米高梅影片股份有限公司、美商派拉蒙影片股份
    有限公司訴請臺灣臺北地方法院檢察署併案審理（即事實二之部分）。
    理  由
一、訊據被告林阿珠固坦承：第一次伊有在那裡看顧攤子，第二次伊是拿利息錢去給
    錢莊的人，他叫伊站在那裡看人家怎麼賣，伊有跟人家說一片一百元，但是伊沒
    有收錢等語，惟否認涉有違反著作權法之犯行，辯稱：伊不知道這樣做是犯法的
    ，伊不知道站在那裡這樣就是犯法的等語。經查，本件除被告之前揭部分自白外
    ，並經告訴人狀訴稽詳，且經告訴代理人甲○○、江文博於警訊中陳述明確，復
    經證人即當場查獲之員警乙○○、賴義芳、林建昇於本院調查中結證屬實，並有
    附表一及附表二所示之影音著作物光碟片扣案可稽，而告訴人對於附表一及附表
    二所示之影音著作物享有著作權乙節，有告訴人提出之著作權證明文件附卷可佐
    ，又扣案物為盜版乙節，有財團法人電影及錄影著作保護基金會鑑識報告二份足
    憑（見九十一年度偵字第一三二一號卷第十六頁、九十年度偵字第二四六二三號
    卷第十二頁），此均足佐被告前揭部分任意自白之真實性。至被告聲請傳喚證人
    陳景輝，以證明九十年九月二十八日那一次，伊是去還地下錢莊錢，不是去賣等
    情，雖證人陳景輝結證證稱：九十年九月二十八日下午十二點左右，被告拜託伊
    載他去新店寶橋路一個工業區，她說要拿錢還人家，伊讓被告在該址下車後，因
    為不好停車，所以伊在附近繞了十多分鐘，後來等不到她，伊就回去了，還沒有
    到家就接到她以0000000000打至0000000000伊的電話，說
    她被警察抓走了云云（見本院九十一年三月二十九日訊問筆錄），惟經本院函查
    0000000000門號於九十年九月二十八日十時至十四時之雙向通聯紀錄
    ，經和信電訊股份有限公司九十一年四月十七日函覆之雙向通聯紀錄，並無00
    00000000之來電紀錄，證人之證詞實難遽為有利被告之認定。又按不得
    因不知法律而免除刑事責任，但按其情節，得減輕其刑；如自信其行為為法律所
    許可而有正當理由者，得免除其刑，刑法第十六條定有明文，本件被告第一次被
    查獲時，即令不知行為違法，惟揆諸前揭法條，仍不得免除其刑事責任，又被告
    第二次被查獲時，因已有第一次被查獲之經驗，對於其行為違法實難諉為不知。
    綜上，被告所辯要無可採，本件事證明確，被告二次意圖散布而陳列盜版影音著
    作物光碟片等情，要可認定，應依法論科。
二、被告林阿珠明知附表一及附表二所示之影音著作物光碟片均為侵害他人著作權之
    物意圖散布而陳列，核其所為，係違反著作權法第九十三條第三款以同法第八十
    七條第二款之方法侵害他人之著作財產權之規定。被告與地下錢莊不詳姓名年籍
    之成年男子及綽號「阿弟」之不詳姓名年籍之成年男子，各就事實一及事實二之
    部分，有犯意連絡及行為分擔，為共同正犯。被告先後二次犯行，時間緊接，犯
    罪構成要件相同，顯係基於概括犯意而為，應依連續犯規定論以一罪，並加重其
    刑。被告以一行為侵害多人之著作財產權係屬同種類之想像競合犯。爰審酌被告
    犯罪之動機及目的是為抵償地下錢莊之債務，犯罪之手段為意圖散布而陳列，其
    智識程度為國中畢業，惟其侵害他人之智慧財產權，妨害文化發展，又其陳列之
    時日尚短，尚未得利，於本件犯罪坦承部分犯行等情狀，量處如主文所示之刑，
    並諭知易科罰金之折算標準。又被告未曾受有期徒刑以上刑之宣告，此有臺灣高
    等法院被告全國前案紀錄表一紙足憑，本院認本件若對被告科刑並即時執行，或
    可收刑罰報應之效，惟被告陳稱：伊是因無力償還地下錢莊之款項，始同意為地
    下錢莊販賣盜版光碟等語，因認若對被告所科之刑暫緩執行，一方面可使被告於
    緩刑期間，因有再犯罪即將撤銷緩刑執行之壓力，而更知警惕不再販賣仿冒品，
    並養成尊重智慧財產權之觀念，或可使盜版業者逐漸失去市場，此或為權利人真
    正希冀之結果，另一方面若被告於緩刑期滿仍未撤銷，使宣告刑不必再執行，亦
    是予被告自新之鼓勵，是本院認所宣告之刑以暫不執行為適當，又審酌若期間過
    短，或未能收前述之效，爰併宣告較長期間之緩刑四年，以啟自新。扣案如附表
    一及附表二所示之盜版影音著作物光碟片共一百二十八片，各係共犯即地下錢莊
    不詳姓名年籍之成年男子及綽號「阿弟」之不詳姓名年籍之成年男子所有、供犯
    罪所用之物，依共同犯罪行為，應由共犯各負全部責任之理論，爰均依刑法第三
    十八條第一項第二款宣告沒收。至扣案如附件三所示之盜版影音著作光碟片部分
    未據告訴，公訴人因而未提起公訴，本院不得審理，即無從為沒收之諭知，附此
    敘明。
三、至事實一即檢察官移送併案審理之部分，雖未於起訴事實記載，惟與起訴部分為
    連續犯關係，屬裁判上一罪，自應為起訴效力所及，應併予審理，附此敘明。
據上論斷，應依刑事訴訟法第二百九十九條第一項前段，著作權法第八十七條第二項
、第九十三條第三款，刑法第十一條前段、第二十八條、第五十六條、第五十五條、
第四十一條第一項前段、第七十四條第一款、第三十八條第一項第二款，罰金罰鍰提
高標準條例第二條，判決如主文。
本案經檢察官丙○○到庭執行職務。
中      華      民      國      九十一    年      六      月    二十一  日
                                      臺灣臺北地方法院刑事第四庭
                                          法  官  陳  嘉  琪
右正本證明與原本無異。
如不服本判決，應於判決送達後十日內，向本院提出上訴狀。
                                          書記官  林  素  霜
中      華      民      國      九十一    年      六      月    二十四  日
著作權法第八十七條
有下列情形之一者，除本法另有規定外，視為侵害著作權或製版權︰
一  以侵害著作人名譽之方法利用其著作者。
二  明知為侵害著作權或製版權之物而散布或意圖散布而陳列或持有或意圖營利而交
    付者。
三  輸入未經著作財產權人或製版權人授權重製之重製物或製版物者。
四  未經著作財產權人同意而輸入著作原件或其重製物者。
五  明知係侵害電腦程式著作財產權之重製物而仍作為直接營利之使用者。
著作權法第九十三條
有下列情形之一者，處二年以下有期徒刑，得併科新台幣十萬元以下罰金︰
一  侵害第十五條至第十七條規定之著作人格權者。
二  違反第七十條規定者。
三  以第八十七條各款方法之一侵害他人之著作權者。
